【裁判字號】    90,易,1488
【裁判日期】    901109
【裁判案由】    偽造文書
【裁判全文】
臺灣臺北地方法院刑事判決                          九十年度易字第一四八八號
    公  訴  人  臺灣臺北地方法院檢察署檢察官
    被      告  乙○○
右列被告因偽造文書案件，經檢察官提起公訴（九十年度偵字第一一五四六號），本
院判決如左：
    主      文
乙○○連續行使偽造汽車牌照，足以生損害於公眾及他人，累犯，處有期徒刑肆月；
如易科罰金，以參佰元折算壹日。
扣案之偽造「Ｂ七－０九八」號汽車牌照壹面及變造之「台北市營業小客車駕駛人執
業登記證」壹張均沒收。
    事      實
一、乙○○於民國八十三年十二月間，因犯詐欺罪，經本院判處有期徒刑五月確定，
    於八十六年三月四日執行完畢，於同年月五日出監。於八十九年十二月間，又因
    犯妨害自由罪，經本院判處有期徒刑四年六月（現在台灣高等法院審理中）。
二、乙○○自八十九年四月間某日起，在台北縣三重市○○街某處，向陳素琴所經營
    位於台北市中正區○○○路一０六號永裕交通有限公司承租車牌號碼為Ｂ七－０
    九八號之營小客車一部，以駕駛營小客車載客維生。乙○○於九十年二月間某日
    因無行車執照駕駛該車而遭警吊扣該Ｂ七－０九八號汽車牌照一面，而其又無資
    力繳交該交通違規單之罰鍰以領回該面汽車牌照，遂於同年二、三月間某日，在
    台北縣三重市○○路某不詳書局，將另面Ｂ七－０九八號汽車牌照以影印機加以
    彩色影印而偽造該Ｂ七－０九八號汽車牌照一面後，旋將之懸掛於上揭營小客車
    前方，基於行使偽造特種文書之概括犯意，連續對不特定之乘客加以行使，足以
    生損害於永裕交通有限公司、車輛監理機關對於營業小客車汽車牌照管理暨警察
    機關對交通行政管理之正確性。乙○○復因其所領「台北市營業小客車駕駛人執
    業登記證」逾期未辦理重新查驗並於九十年二、三月間某日遭警察機關查扣註銷
    ，遂於九十年三、四月間某日，利用其所租用之上開營小客車送廠維修並另行向
    大江交通有限公司臨時租用他輛營小客車之際，將置於車內之甲○○所有編號一
    六一二九八號台北市營業小客車駕駛人執業登記證一張持往台北市○○路某不詳
    書局以影印機加以彩色影印後，旋在台北市○○區○○路四段五十九號十六樓其
    住處，將影印之執業登記證上「甲○○」之姓名處以載有「乙○○」之白紙覆蓋
    於上，並將自己之照片換貼於該影印之執業登記證上後，持之至前揭書局彩色影
    印及護貝而變造甲○○之執業登記證影本，旋並基於行使變造特種文書之概括犯
    意，將變造完成之執業登記證置放於其所駕駛之前揭Ｂ七－０九八號營小客車駕
    駛台前以備查驗，連續對各乘客行使該執業登記證，足以生損害於甲○○、車輛
    監理機關對於營業小客車駕駛人資料管理暨警察機關對交通行政管理之正確性。
    嗣於九十年四月二十三日十九時二十分許，乙○○駕駛該Ｂ七－０九八號營小客
    車行經台北市中山區○○○路、錦州街口時為警查獲，並扣得前揭其所有之變造
    執業登記證一張，再於同日二十二時許，為警查獲其偽造汽車牌照一情，並扣得
    其所有之偽造Ｂ七－０九八號汽車牌照一面。
三、案經台北市政府警察局中山分局報請台灣台北地方法院檢察署檢察官偵查起訴。
    理      由
一、右揭事實，迭據被告乙○○於警訊、偵查及本院審理中坦承不諱，核與證人甲○
    ○及陳素琴於警訊中證述情節相符，復有台北市政府警察局舉發違反道路交通管
    理事件通知單、車籍作業系統－查詢認可資料及照片等件在卷可稽，又有偽造之
    「Ｂ七－０九八」號汽車牌照一面及變造之「台北市營業小客車駕駛人執業登記
    證」一張扣案可佐。是被告自白顯與事實相符，本件事證明確，被告犯行堪以認
    定，應予依法論科。
二、按影本與原本可有相同之效果，如將原本予以影印後，將影本之部分內容竄改，
    重加影印，其與無製作權人將其原本竄改，作另一表示其意思者無異；再被告乙
    ○○以如事實欄所載之方式偽造汽車牌照及變造甲○○之執業登記證影本，嗣並
    將該汽車牌照懸掛於營小客車上及將執業登記證置放於該營小客車內駕車營業，
    顯已持該偽造之汽車牌照及變造之執業登記證而對各乘客加以行使，足以生損害
    於永裕交通有限公司、甲○○、車輛監理機關對於營業小客車汽車牌照管理及駕
    駛人資料管理及警察機關對交通行政管理之正確性。核被告乙○○所為，係犯刑
    法第二百十六條、第二百十二條之行使偽造特種文書罪。其偽造特種文書（汽車
    牌照）及變造特種文書（執業登記證）之低度行為，均應為行使偽造特種文書及
    行使變造特種文書之高度行為所吸收，僅論以行使偽造特種文書及變造特種文書
    罪。公訴人雖認被告係偽造執業登記證，然被告所為實係變造執業登記證，公訴
    人就此顯有誤會，附此敘明。又其先後多次行使偽造特種文書、變造特種文書之
    犯行，均時間緊接，方法相同，觸犯構成要件相同之罪名，為連續犯，僅應依刑
    法第五十六條規定論以一行使偽造特種文書罪，並加重其刑。又被告於八十三年
    十二月間，因犯詐欺罪，經本院判處有期徒刑五月確定，於八十六年三月四日執
    行完畢，於同年月五日出監，此有台灣高等法院檢察署刑案紀錄簡覆表一份在卷
    可稽，其前受有期徒刑之執行完畢後，於五年以內再犯本件有期徒刑以上之罪，
    為累犯，應依刑法第四十七條之規定加重其刑，並依法遞加之。爰審酌被告之素
    行、犯罪動機、目的、所用手段、生活狀況、智識程度、所生危害尚非深鉅暨犯
    後已有悔意、坦承犯行等一切情狀，量處如主文所示之刑，並諭知易科罰金之折
    算標準，以資懲儆。至扣案之偽造「Ｂ七－０九八」號汽車牌照一面及變造之「
    台北市營業小客車駕駛人執業登記證」一張，均為被告所有，業據其供承在卷，
    復為供犯罪所用之物，爰依刑法第三十八條第一項第二款宣告沒收，公訴人認應
    依刑法第二百十九條之規定宣告沒收，顯有誤會，附此敘明。
據上論斷，應依刑事訴訟法第二百九十九條第一項前段，刑法第五十六條、第二百十
六條、二百十二條、第四十一條第一項前段、第四十七條、第三十八條第一項第二款
，罰金罰鍰提高標準條例第一條前段、第二條，判決如主文。
本案經檢察官絲漢德到庭執行職務
中      華      民      國    九十    年      十一      月      九      日
                                  臺灣臺北地方法院刑事第四庭
                                      法  官  黃  紹  紘
右正本證明與原本無異。
如不服本判決，應於判決送達後十日內，向本院提出上訴狀。
                                      書記官  劉  新  怡
中      華      民      國    九十    年      十一      月      九      日
附錄本案論罪科刑法條全文 ：
刑法第二百十六條
行使第二百十條至第二百十五條之文書者，依偽造、變造文書或登載不實事項或使登
載不實事項之規定處斷。
刑法第二百十二條
偽造、變造護照、旅券、免許證、特許證及關於品行、能力、服務或其他相類之證書
、介紹書，足以生損害於公眾或他人者，處一年以下有期徒刑，拘役或三百元以下罰
金。


司法院資訊處製作；財團法人民間司法改革基金會備份。
